【裁判字號】    90,交上易,66
【裁判日期】    900221
【裁判案由】    過失致死
【裁判全文】
臺灣高等法院臺中分院刑事判決                      九十年度交上易字第六六號
      上  訴  人
      即  被  告  甲○○
      選任辯護人  葉涵德
右上訴人因過失致死案件，不服臺灣臺中地方法院八十九年度交易字第六○號中華民
國八十九年九月十九日第一審判決（起訴案號：臺灣臺中地方法院檢察署八十九年度
偵字第九二○號），提起上訴，本院判決如左：
      主  文
上訴駁回。
      事  實
一甲○○於民國八十八年五月十九日二十二時五十分許，駕駛車號ＨＫ－六九八八號
  自小客車，沿台中縣烏日鄉○○路由大里往烏日方向行駛，行經五光路八四八號前
  之無號誌交岔路口時，本應注意車前狀況，減速慢行，作隨時停車之準備，並應注
  意汽車行至交岔路口處不得超車，而依當時天候雨夜，路面濕潤、無缺陷及無障礙
  物，視距良好，並無不能注意之情形，詎其應注意能注意，竟貿然於上揭交岔路口
  附近變換車道超車，復疏未注意車前狀況，減速慢行，致其車右前方撞及適行走於
  該路口處路旁之行人謝進明，謝進明遭撞及後彈起往甲○○行駛方向前方落地，再
  經甲○○繼續行駛之車輛碰壓而受有外傷性休克，經送醫後不治死亡。甲○○於肇
  事後，未下車查看，逕自駛離現場，嗣經目擊證人陳麒洲記下其車號報警，始查獲
  其到案。
二案經台中縣警察局烏日分局報告台灣台中地方法院檢察署檢察官相驗後自動檢舉偵
  查起訴。
      理  由
一訊據被告甲○○否認有駕車撞及被害人謝進明情事，辯稱：當時被告駕車搭載女友
  趙慧梅以時速四十公里行經該處，自內側車道超車變換車道至外車道，於變換車道
  時見前方有不明物體，又駛回原車道，車右邊輪胎有跳動感覺，以為是石頭，由後
  照鏡並未發現異狀，同車女友亦說應該是石頭，並無撞到行人，只感覺壓到東西，
  且若有撞到人車子應會損傷，證人陳麒洲稱在其報案前已有人就同一事實向警方報
  案，由此可見另有車輛先被告之車輛撞倒被害人謝進明云云。經查：
  (一)前揭事實業據現場目擊證人陳麒洲於警訊中證稱：「我由大里往烏日方向行駛至
    五光路約八四八號左右，發現一輛深顏色、廠牌喜美、車號ＨＫ－六九八八號自
    小客車行駛在前方，撞到東西，東西飛起來，我隨後駛至，發現是人即報案」、
    「該肇事自小客車行駛方向為大里往烏日方向，他在前面，我在後面，路況四線
    道，我們均行駛於內線車道，因在車號ＨＫ－六九八八號車前另有一輛車，該車
    號ＨＫ－六九八八號車就打方向燈要由右邊外車道超車，當車自開出外車道後我
    就看到該車右前方撞到東西，後來該部車有煞車，但未下車查看就立刻將車子開
    走。」（偵查卷第八頁反面、第九頁），於偵查中證稱：「被告由內側車道要切
    換外側車道時，撞到一個人，那人有彈起來，後來又掉在地上，先前不知道是人
    ，肇事車輛有停幾秒鐘但未下車即開走，我發現倒地是人後開車追，記下車號即
    報警，我目擊肇事距離約十幾公尺，當時視力良好，我有開大燈，當時有下雨但
    我開車追他能確認車號沒有錯」（偵查卷第五十六頁反面、第五十七頁），於原
    審審理時證稱：「他本來在我前方約一、二十公尺遠，我們中間沒有其他車輛，
    後來被告有超車，我們是由大里往烏日的方向，我是在最內側車道，被告後來開
    到外線車道。被告超車開到右側，我有看到一個東西從被告車子右邊飛起來，我
    當時是在被告左後方，我有看到被告車速有變慢，但被告車輛有無停下來我不記
    得了，後來他就開走了。東西飛起來時，我不知道是什麼，是到了車禍地點，我
    往右看才看到一個人的腳，被害人是倒在路旁，我看到以後就開車追被告和報警
    ，我打一一０，電話還沒接通就看到消防隊，就下車報案，我有隨警員到車禍地
    點，警員再帶我回去莒光派出所作筆錄，至於二者前後順序我忘了。我沒有追到
    被告，到烏日的中山路看到消防隊就趕快報案大概追到烏日鄉○○路○○路口時
    ，即可確定被告車號、廠牌，警員核對車籍資料，我顏色好像有說錯，可能因視
    線不好造成色差。被告撞及被害人時是在右線，剛開走時也是在右線，至於在追
    車中我和被告有無變換車道我已經忘了，當時五光路的車子不會很多」（原審卷
    第五十三至第五十六頁）等語在卷，按本件證人陳麒洲與被告並不認識，素無怨
    隙，若非被告駕車行經該處，且確有撞及被害人，其豈有任意指摘行經該處之被
    告車輛為肇事車輛，設詞誣陷被告之理。被告選任辯護人雖為被告辯以：證人陳
    麒洲稱在其報案前已有人就同一事實向警方報案，由此可見另有車輛先被告甲○
    ○之車輛撞倒被害人謝進明，證人陳麒洲則未目賭另一先行駛過之車輛，致誤認
    被告之車輛為唯一撞倒被害人云云，惟衡情道路發生交通事故後，就同一意外事
    件有數人向警察機關報案，事所常有，且本件被害人謝進明確遭被告撞擊致死業
    據證人陳麒洲證述甚明，又案發迄今，現場亦未有其他目擊證人指證被害人係先
    遭他人所撞擊，否則豈有任令該肇事者逃逸之理？是本件意外縱確有第三人先證
    人陳麒洲報案，亦尚難憑此即資為被告有利之認定。
  (二)次查，被告經警獲報通知到案後，雖即向警方辯稱其由內側車道變換至外側車道
    之際，於外側車道中央發現一顆寬三十公分、高十五公分之石頭，旁邊還有許多
    小石頭等語（偵查卷第六頁），然警方於到現場後只見一民眾倒於路旁並發現該
    民眾之牛仔外套，並未發現被告所述之石頭等情，業據承辦警員陳冠勳填製勘查
    報告書附卷可稽。另證人陳冠勳警員於原審審理時亦證稱，其於接獲報案後五至
    十分鐘即已到現場，發現被害人倒在路上，因有證人跟在被告車後面，看到被告
    車輛肇事即到消防隊報案，經查獲被告，勘驗被告車子，發現被告右前保險桿有
    擦痕等語（原審卷第三十一頁），並有警員拍攝之被告所駕車輛車右前方有新擦
    痕之車損照片在卷可參，是承辦警員於事發獲報後隨即到現場，到現場時被害人
    仍倒於路上，則該現場應尚未經移動清理，倘有被告所稱之散落大小石頭，應仍
遺留在現場方是，然處理警員並未發現被告所辯稱之石頭，是被告辯稱渠係駕車
    壓過石頭，其所駕車輛僅右前保險桿有擦傷，不可能撞擊被害人云云，核與現場
    跡證不符，尚難憑採。至被告同車女友趙慧梅於警訊雖亦證稱：對於被告駕車撞
    到之東西不能確定是石頭，而是不明物體大大小小散落在地，被告變換車道突然
    發現有不明物體即煞車，但因後方有來車而不敢立即停車，才輾過該不明物體，
    其係在被告變換車道一剎那（約一公尺）看到有不明物體云云，然現場無大大小
    小不明物體，業據證人陳冠勳證述如前，且趙慧梅為被告之女友，其證詞不免偏
    頗迴護被告，應不足採。
  (三)另查，被害人謝進明因車禍事故受有外傷性休克死亡，業有台中縣警察局交通事
    故調查報告表及現場照片附卷可稽，並經檢察官督同法醫師相驗屬實，製有相驗
    筆錄、驗斷書、相驗屍體證明書在可足憑。又本件經送台灣省台中縣區車輛行車
    事故鑑定委員會鑑定，該鑑定委員會綜合被告供述、證人陳麒洲證詞、警繪圖及
    卷附照片等資料研判分析：「甲○○駕駛自小客車附載女友於夜間途經無號誌交
    岔路口，未注意車前狀況貿然自內側車道變換入外側車道超車，致不慎撞上再無
    號誌交岔路口處之行人，林車右前側先將行人撞彈而起拋擲往林車行駛方向前方
    落地，林車再碰壓及倒地之行人後未救護及駕車逃逸被警依證人所記車號查出」
    ，而鑑定認「甲○○駕駛自小客車貿然變換車道超車未注意車前情況減速謹慎行
    駛撞上行人為肇事原因，逃逸有違規定。」，此有該鑑定委員會八十八年時二月
    十六日中縣鑑字第八八七二二號函覆之鑑定意見書一份附於偵查卷可憑。又再經
    原審將本件送台灣省車輛行車事故覆議鑑定委員會鑑定，該覆議委員會依卷附跡
    證資料研議結論，照原鑑定意見，惟文詞中增列「雨夜」，亦有該覆議鑑定委員
    會八十九年五月十八日府覆議字第八九０四一一號函一紙在卷可參，是台灣省台
    中縣區車輛行車事故鑑定委員會，及台灣省車輛行車事故覆議鑑定委員會亦均同
    認定被告駕車違規有過失為肇事原因。故被告辯稱未駕車撞及被害人，而僅輾壓
    過石頭云云，顯係犯後飾卸之詞，不足採信。
  (四)按車輛行駛至無號誌交岔路口時，應減速慢行，作隨時停車之準備；汽車行駛時
    ，駕駛人應注意車前狀況，並隨時採取必要之措施；又汽車行經交岔路口時，不
    得超車，道路交通安全規則第九十三條第一項第四款、第九十四條第三項及第一
  百零一條第一款分別定有明文。本件依卷附道路交通事故調查報告表所載：當時
    天候雨夜，路面濕潤、無缺陷及無障礙物，視距良好等情形，並無不能注意之情
    事，竟疏未注意及此，仍於行經前揭無號誌路口時，貿然變換車道超車，疏未注
    意車前狀況、減速慢行，致被害人車禍死亡，其有過失甚為明顯，且被告之過失
    行為與被害人死亡間具有相當因果關係，事證明確，被告犯行堪以認定。
二核被告所為，係犯刑法第二百七十六條第一項過失致死罪。原審審酌被告過失程度
  、被告肇事後駛離現場，被害人因車禍受傷送醫不治死亡之危害、被告迄未與被害
  人家屬達成和解，及其犯後態度等一切情狀，適用刑法第二百七十六條第一項、第
  四十一條，罰金罰鍰提高標準條例第一條前段、第二條規定，量處被告有期徒刑陸
  月，並諭知易科罰金之折算標準，核其認事用法及量刑，均無不合，被告上訴意旨
  否認犯罪，非可採取，上訴為無理由，應予駁回。至被告肇事後駛離現場，有無涉
  犯刑法第一百八十五條之四肇事逃逸罪嫌，應另由檢察官偵辦，附此明。
據上論結，應依刑事訴訟法第三百六十八條，判決如主文。
本案經檢察官吳經綸到庭執行職務。
中      華      民      國      九十    年      二      月   二十一   日
                                  臺灣高等法院臺中分院刑事第二庭
                                        審判長法  官  羅  禮  政
                                              法  官  蔡  聰  明
                                              法  官  陳  欣  安
右正本證明與原本無異。
不得上訴。
                                              書記官  陳  秀  真
中      華      民      國      九十      年      二      月   二十二   日
附錄本案論罪科刑法條全文：
二百七十六條第一項
因過失致人於死者，處二年以下有期徒刑、拘役或二千元以下罰金。
                                                                        Ｄ


司法院資訊處製作；財團法人民間司法改革基金會備份。
